臺灣高等法院刑事裁定　　　　　　　　　 94年度抗字第925號
抗　告　人
即　被　告　甲○○
上列抗告人因聲請法官迴避案件，不服臺灣新竹地方法院中華民
國94年11月30日裁定（94年度聲字第418號）提起抗告，本院裁
定如下：
    主  文
抗告駁回。
    理  由
一、按當事人聲請法官迴避，以有刑事訴訟法第18條第1、2款所
    列情形之一者為限，亦即需法官有刑事訴訟法第17條各款所
    列應自行迴避，不得執行職務之情形而不自行迴避，或除該
    等情形以外，足認其執行職務有偏頗之虞者，當事人始得聲
    請法官迴避。而刑事訴訟法第17條第8款所稱推事（法官）
    曾參與前審之裁判，係指同一推事，就同一案件，曾參與下
    級審之裁判而言。又同法第18條第2款所謂足認其執行職務
    有偏頗之虞者，係指以一般通常之人所具有之合理觀點，對
    於該承辦法官是否為公平之裁判，均足產生懷疑；且此種懷
    疑之發生，存有其客觀之原因，而非僅出諸當事人自己主觀
    之判斷者，始足當之。若僅以空言攻訐，私意揣測，或對法
    官之指揮訴訟或訊問方式不滿，均不得據為聲請之理由。再
    當事人依刑事訴訟法第18條第2款規定聲請法官迴避，以有
    具體事實足認其執行職務有偏頗之情形為限，所謂有偏頗之
    虞，係指法官與訴訟關係具有故舊、恩怨等關係，其審判恐
    有不公平者而言（最高法院19年抗字第285號判例）。或指
    法官於訴訟之結果有利害關係或與當事人有親交嫌怨等客觀
    事實，足以使人疑其將為不公平之審判者而言（最高法院70
    年臺抗字第174號判決參照）；又該條款所謂足認法官執行
    職務有偏頗之虞，係指以一般通常之人所具有之合理觀點，
    對於該承辦法官能否為公平之裁判，均足產生懷疑；且此種
    懷疑之發生，存有其完全客觀之原因，而非僅出於當事人自
    己主觀之判斷者，始足當之。至於訴訟上之指揮，乃專屬於
    法院之職權，當事人之主張、聲請，在無礙於事實之確認以
    及法的解釋適用之範圍下，法院固得斟酌其請求以為訴訟之
    進行，但仍不得以此對當事人之有利與否，作為其將有不公
    平裁判之依據，更不得以此訴訟之進行與否，乃謂有偏頗之
    虞，而聲請法官迴避，亦經最高法院79年臺抗字第318號著
    有判例可稽。
二、經查：本件聲請人即被告甲○○涉犯貪污罪嫌，前經原審法
    院法官訊問後，以91年度聲羈字第227號裁定准予羈押，嗣
    經公訴人提起公訴後，案列原法院92年度訴字第329號貪污
    案件，此經原審依職權調閱卷宗查核無訛，足認上開91年度
    聲羈字第227號、92年度訴字第329號二案件，係屬同一審級
    之同一案件。再徵諸聲請人所提出之大法官72年釋字第178
    號解釋文、解釋理由，及上揭最高法院判例、判決要旨內容
    ，在在指明「前審」範圍均限指下級審而言，並不包含同一
    審級之同一案件，是同一法官（溫股）承辦原審91年度聲羈
    字第227號聲請羈押案件，並審理原審92年度訴字第329號貪
    污案件，並不該當刑事訴訟法第17條第8款之自行迴避事由
    。至聲請人擴張解釋原審91年度聲羈字第227號案件，屬於
    原審92年度訴字第329號案件之前審範圍，應屬無據。
三、次查刑事訴訟法第101條規定被告經法官訊問後，認為犯罪
    嫌疑重大，且有同條所定情形之一非予羈押顯難進行追訴、
    審判或執行者，得羈押之。準此，被告之羈押，係以其犯罪
    嫌疑重大，而有羈押之原因及羈押必要性為法律要件，可見
    法官處理聲請羈押案件之重點，在於判斷被告之「犯罪嫌疑
    」是否重大、有無符合羈押事由及羈押要件等法律要件，並
    非終局判斷被告之罪責成立與否，蓋終局判斷罪責是否成立
    尚須經過審理過程，給予被告攻防機會，與法官詢問被告究
    明有無羈押要件自屬不同。聲請人以裁准羈押被告之法官就
    卷內資料已先入為主認定被告確有犯罪為由，認其違反無罪
    推定原則，容有誤會。況聲請人以承審法官與前裁定羈押之
    法官為同一人，即認定該法官有足認其執行職務有偏頗之虞
    ，無非出於當事人主觀之懷疑，並無客觀原因之存生尚不足
    以構成一般通常之人所具有之合理觀點，均足產生懷疑。聲
    請人所述，並無足採。再查，被告之羈押，係以其犯罪嫌疑
    重大，而有羈押之事由及羈押必要性為要件，已如前述，故
    法官符合刑事訴訟法之規定所為羈押裁定，縱聲請人日後獲
    判無罪確定，裁定羈押之法官並無違背法律之違誤，自無受
    懲戒處分之虞。聲請人認裁定羈押之法官為恐受懲戒處分，
    而無法公平、公正審判，乃聲請人私意揣測認其將受不公平
    之審判，並無客觀上之具體事實足認承審法官執行職務有偏
    頗之虞，尚與聲請法官迴避之要件不合。
四、綜上聲請及抗告意旨所指事項，並非主張有具體事實足認法
    官與訴訟關係人有故舊恩怨等相類關係，致法官審判恐有偏
    頗之虞之情形，是以難認有何具體事證足認受命法官執行職
    務令，有偏頗之情形。揆諸首揭法條規定及說明原駁回法官
    迴避之聲請，核無不合，抗告意旨仍執前詞指摘原裁定不當
    為無理由，應予駁回。
據上論斷，應依刑事訴訟法第412條，裁定如主文。
中　　華　　民　　國　　94　　年　　12　　月　　30　　日
　　　　　　　　　刑事第七庭  審判長法　官 蔡 秀 雄
　　　　　　　　　　　　　　　　　  法　官 周 煙 平
　　　　　　　　　　　　　　　　　  法　官 蔡 光 治
以上正本證明與原本無異。
不得再抗告。
                                    書記官 陳 韋 杉
中　　華　　民　　國　　95　　年　　1 　　月　　5 　　日
